臺中高等行政法院判決
　　　　　　　　　　　　　　　　九十六年度訴字第二六七號
　　　　　　　　　　　　　　　.
原　　　告　惟賀股份有限公司
代　表　人　甲○○
訴訟代理人　丁○○
被　　　告　臺中市政府
代　表　人　乙○○
訴訟代理人　戊○○
　　　　　　己○○
上列當事人間因就業服務法事件，原告不服行政院勞工委員會中
華民國九十六年五月四日勞訴字第○九六○○○三○四○號訴願
決定，提起行政訴訟。本院判決如下︰
    主  文
原告之訴駁回。
訴訟費用由原告負擔。
    事  實
甲、事實概要：緣原告於民國九十五年十月九日在聯合報人事廣
    告版面Ｆ１版刊登求才廣告，以養生安養中心中部總管理處
    名義招募教育師資人員，惟並未於該廣告中告知求職者須從
    事靈骨塔塔位承攬代銷工作，且採無底薪制。經被告審查屬
    實，以原告所刊載內容涉及不實廣告，乃依就業服務法第五
    條第二項第一款及第六十五條第一項規定，以九十五年十二
    月廿七日府勞就字第○九五○二七一六五六號處分書處以原
    告罰鍰新台幣（下同）三十萬元。原告不服，提起訴願遞遭
    駁回，遂提起本件行政訴訟。
乙、兩造聲明：
一、原告聲明求為判決：原處分及訴願決定均撤銷。
二、被告聲明求為判決：原告之訴駁回。
丙、兩造之陳述：
壹、原告起訴意旨略以：
一、依勞動基準法第一條第二項規定：「雇主與勞工所訂勞動契
    約，不得低於本法所訂之最低標準。」是關於勞動契約之勞
    動條件，於不違背勞基法最低標準之情況下，仍准許由勞資
    雙方自行協議之。按勞動條件內容甚多，舉凡工作時間、擔
    任職務、各項薪資名目、獎懲規定等，此皆有待勞資雙方以
    書面契約加以詳細規定，而企業為招募員工，而於報紙上刊
    登尋才廣告，因限於報紙篇幅，原告不可能將所有勞動條件
    全部刊載於廣告上，而此亦為全部刊登廣告雇主之常態，因
    此始有當面洽談勞動條件以決定是否受雇之必要。又「雇主
    招募員工不得有下列情事：一為不實之廣告或揭示。」固為
    就業服務法第五條第二項第一款所明定。然依上開說明，勞
    動條件內容甚多，招募員工之廣告不可能全部羅列，如因此
    而於招募員工之廣告未能記載全部之勞動條件，當難謂係屬
    於不實之廣告或揭示，此為前揭條款應有之解釋，然而該規
    定所稱之「為不實之廣告或揭示」，應係指雇主積極地故意
    為不實之廣告或揭示，至於限於報紙廣告篇幅而消極地未標
    示，應不屬於該規定所稱之「為不實之廣告或揭示」。原告
    係與合法設立之「台中市惟心中老年人關懷協會」共同推展
    中老年人之社會服務事工，為推展該等事工而有僱請教育師
    資人員之必要，原告因此於報紙上所刊登之廣告內容，而該
    廣告內容並未有任何不實，原處分所稱未於廣告內容中告知
    應徵者須從事靈骨塔位承攬代銷，且採無底薪制等語，此係
    限於報紙篇幅而無法一一列舉各項勞動條件，但原告對於前
    來應徵者，於面談過程皆有詳細告知各項勞動條件內容，供
    應徵者決定是否與原告成立勞動契約。申言之，原告於該廣
    告內容並未有積極地故意為不實之記載，原處分援用就業服
    務法第五條第二項第一款規定對原告處以罰鍰，容有不合。
二、次按系爭廣告為原告公司總監丙○○個人委刊，原告並無授
    權丙○○刊登系爭廣告，亦不知情，不能因其個人之過失，
    而由原告公司受罰。又系爭廣告上刊登之電話為丙○○所有
    ，並非原告公司總機號碼，求職者依系爭廣告面試時亦由丙
    ○○接洽，並非找原告公司負責人。且依被告勞工局對丙○
    ○所作之訪談紀錄表，丙○○自始至終均陳稱台中市惟心中
    老年人關懷協會，而未指係原告公司刊登，該廣告徵求之人
    員亦為該協會所需用，丙○○係為該協會刊登系爭廣告，而
    該協會之業務範圍確無包含銷售靈骨塔位。況系爭廣告並無
    原告公司名稱，被告不得逕以申訴人申訴內容即認定系爭廣
    告為原告所刊登。至被告於原告公司對丙○○所作筆錄部分
    ，當時原告不知有被檢舉而涉及違反就業服務法情事，又適
    逢台中市惟心中老年人關懷協會籌備，受訪談人有可能將被
    告訪談時所針對係該協會或原告兩者搞混。台中市惟心中老
    年人關懷協會會員與原告公司員工有部分重疊性，例如丙○
    ○係原告公司總監，同時也是上開協會榮譽理事。原告營業
    登記項目雖有二十幾種，但最主要營業項目為代銷中台福座
    之靈骨塔位。
三、再按原告僱用人員區分為兩類，其中業務人員無底薪，原告
    公司提供靈骨塔位供業務員銷售，且均與業務員簽立銷售塔
    位承攬合約書，成立承攬代銷關係（原告所提與丙○○間簽
    訂之銷售塔位承攬合約書參照）。另如櫃台、會計人員、教
    育師資人員等則有底薪，且不需購買靈骨塔位或從事推銷工
    作，原告公司亦不會強迫購買或推銷，而教育師資人員底薪
    係四萬二千元起，教育師資人員不包含業務員。至申訴人顏
    芳姿向被告勞工局申訴內容，應係原告公司部門主管向申訴
    人解釋時，申訴人有所誤會所致。又原告原僱用之教育師資
    人員目前已離職，現師資人員為潘主明教授，因其自己有成
    立公司，原告係以支出其顧問費形式，而取具其開立之公司
    發票，是無支出其薪資之扣繳憑單等證明可供提出。而原告
    於九十五年十月間，並未刊登其他徵求業務員之廣告。
貳、被告答辯意旨略以：
一、原告雖訴稱勞動條件內容甚多，求才廣告受限於報紙篇幅無
    法全數列入等語，但依其於九十五年十月九日聯合報中彰投
    人事廣告Ｆ１版之刊登內容之勞動條件，以具有普通知識經
    驗之一般大眾之合理判斷，尚能瞭解教育師資人員一職之工
    作性質及條件，如「六十五歲以內、品德優良、曾擔任教育
    機構師資加入，負起老人教育工作，待遇四二、○○○元起
    」等字眼，卻無任何隻字片語表示最重要的勞動條件，如「
    須簽訂銷售塔位『承攬合約書』，進行銷售靈骨塔塔位」等
    字眼，導致求職者應徵時皆以為該「教育師資人員」工作內
    容僅止於教育、行政事務等單純工作事項，並無承攬業績之
    需求與工作內容，待教育訓練過後始告知須有銷售靈骨塔塔
    位業績，否則無薪資。參照台北高等行政法院九十三年度訴
    字第三二七號及九十三年度訴字第一三五一號判決之旨，原
    告如認為教育師資人員除擔任老人教育工作外又須負起靈骨
    塔塔位銷售之責任，更必須積極於求才廣告中說明該職項須
    負責之重點工作內容及薪資待遇，而非消極的未填寫或工作
    內容填寫不完全，或以刊登「待遇四二、○○○元起」之內
    容，而實際須有銷售靈骨塔塔位業績，否則無薪資，使求職
    者有上當受騙之感覺。由此可見原告以虛偽不實或引人錯誤
    之工作條件報刊徵才，使求職者誤信該教育師資人員不需擔
    任靈骨塔銷售業務工作及待遇四二、○○○元起而前去應徵
    ，原告違反就業服務法第五條第二項第一款洵堪認定，原處
    分於法並無不合。
二、原告雖訴稱系爭廣告非其所刊登等語，惟依申訴人顏芳姿申
    訴內容，其陳稱依系爭廣告至原告公司應徵時，原告公司人
    員告知其系爭廣告係原告公司所刊登，且原告於向被告陳述
    意見時，亦是以知悉系爭廣告係由原告公司刊登之口吻進行
    意見陳述。又顏芳姿於被告製作申訴表中已陳明係至原告公
    司應徵，同時接受四日之員工訓練，訓練之處所亦是在原告
    公司，且原告於面試、訓練期間均係以原告公司名義接洽申
    訴人，而未告知申訴人係台中市惟心中老年人關懷協會聘僱
    師資人員等情，況原告於本件被告作成原處分前之陳述意見
    、訴願階段以至本件起訴狀，均未主張刊登系爭廣告係丙○
    ○個人行為。再者，系爭廣告係於九十五年十月九日刊登，
    然被告社會局於九十五年十月十一日方函准同意籌組台中市
    惟心中老年人關懷協會，九十六年二月十日該會籌備會召開
    會員成立大會，九十六年四月二日被告社會局始核發該會立
    案證書，此有被告所提九十六年四月二日府社行字第○九六
    ○○六九○八九號函影本可稽。況系爭廣告係以養生安養中
    心中部總管理處名義刊登，如係為台中市惟心中老年人關懷
    協會刊登，何不逕以該協會名義刊登即可，又以「中部總管
    理處」之名，亦令人認為應係屬公司組織而非係老人關懷協
    會，是原告主張係丙○○為台中市惟心中老年人關懷協會刊
    登系爭廣告，顯係原告為圖卸責，事後推諉之詞，而不足採
    。
三、另除前來申訴之求職者外，近來常有民眾致電被告求職陷阱
    諮詢專線詢問原告報徵待遇頗高，至該公司上班發現工作十
    分輕鬆，且公司內幾乎沒有電腦，不像是一般正常營業公司
    ，不知是否涉及不實廣告招募員工之情事，經被告製作電話
    紀錄者有三份，但有更多其他不願被告留下紀錄之諮詢民眾
    。不僅如此，網路上討論原告之網友更是不計其數，絕大部
    分都是對原告求才廣告未刊登銷售靈骨塔塔位工作條件，而
    使人陷於錯誤前去應徵而有受騙感覺。
    理  由
一、按「雇主招募或僱用員工，不得有下列情事：一為不實之廣
    告或揭示。．．．」、「違反第五條第一項、第二項第一款
    、第四款、第五款、第三十四條第二項、第四十條第二款、
    第七款至第九款規定者，處新臺幣三十萬元以上一百五十萬
    元以下罰鍰。」分別為就業服務法第五條第二項第一款及第
    六十五條第一項所明定。
二、本件原告於九十五年十月九日在聯合報人事廣告版面Ｆ１版
    刊登求才廣告，以養生安養中心中部總管理處名義招募教育
    師資人員，惟並未於該廣告中告知求職者須從事靈骨塔塔位
    承攬代銷工作，且採無底薪制。經被告審查屬實，以原告所
    刊載內容涉及不實廣告，乃依就業服務法第五條第二項第一
    款及第六十五條第一項規定，處原告罰鍰三十萬元。原告不
    服，循序提起行政訴訟。
三、原告訴稱：系爭廣告為原告公司總監丙○○個人委刊，原告
    並未授權丙○○刊登系爭廣告，又系爭廣告上刊登之電話為
    丙○○所有，並非原告公司總機號碼，求職者依系爭廣告面
    試時亦由丙○○接洽，並非找原告公司負責人。且依被告勞
    工局對丙○○所作之訪談紀錄表，丙○○自始至終均陳稱台
    中市惟心中老年人關懷協會，而未指係原告公司刊登，該廣
    告徵求之人員亦為該協會所需用，丙○○係為該協會刊登系
    爭廣告，而該協會之業務範圍確無包含銷售靈骨塔位。況系
    爭廣告並無原告公司名稱，被告不得逕以申訴人申訴內容即
    認定系爭廣告為原告所刊登，而予處罰。
四、經查，系爭廣告以養生安養中心名義為刊登於聯合報九十五
    年十月九日人事廣告Ｆ１版，徵求人員為教師資人員、部門
    主管、愛心媽媽數名等，其中師資人員工作內容為負責老人
    教育工作，待遇為四萬二千元起，有該廣告影本在卷可稽（
    本院卷三十頁）。原告於本件訴願書及起訴狀均稱其與合法
    設立之「台中市惟心中老年人關懷協會」共同推展中老人之
    社會服務事工，為推展該等事工而有僱請教育師資人員之必
    要，原告因此於報紙上刊登系爭廣告，僅因限於報紙篇幅而
    無法一一列舉各項勞動條件等語（同卷六頁及訴願卷第四頁
    ）。另丙○○為原告公司之總監，經其到庭證述所是承，並
    有其名片附卷可稽（本院卷三十頁），又依被告勞工局九十
    五年十二月十一日下午十五時二十分，於原告公司所在地對
    丙○○所作之訪談紀錄表，係以原告公司涉有不實廣告招募
    之情事，對丙○○進行訪談，丙○○對於訪談人員所詢問之
    原告公司刊登系爭廣告事宜，予以答覆說明，然均未否認系
    爭廣告由原告刊登，亦未稱係由其個人刊登系爭廣告，而與
    原告無涉，亦有訪談紀錄表在卷可佐（附訴願卷，未編頁碼
    ）。又依系爭廣告前往原告公司之應徵者顏芳姿，向被告申
    訴，亦表示其於九十五年十月十一日應徵原告公司，經面試
    、錄取、新進員工訓練、參觀中台福座、填寫報聘書及銷售
    塔位承攬合約書等過程（本院卷三七頁求職陷阱申訴表），
    如未賣塔位，即無薪資等語，丙○○亦證述顏芳姿前來應徵
    ，由其接待，並有提供塔位承攬合約書予顏芳姿等情。再者
    ，卷附之銷售塔位承攬合約書（同卷三八頁），立約人甲方
    係原告，該合約書係由乙方為原告承攬代銷中台福座金寶塔
    塔位，原告對該合約書及代銷塔位係其公司之業務，亦不爭
    執。
五、依上各節，丙○○為原告公司之總監，原告於訴願程序及本
    件起訴狀均是認系爭廣告係由其刊登，又求職者因系爭廣告
    至原告公司應徵，亦受丙○○要求推銷原告業務之產品，是
    原告於本件審理中改稱系爭廣告為其公司總監丙○○個人委
    刊，與原告無關，與丙○○同為此節之證述，自無可採。另
    按原告於系爭廣告刊登期間，亦未另有刊登招攬業務人員，
    用以銷售原告塔位之廣告，又安養中心之負責老人教育之師
    資人員，與銷售靈骨塔位之業務人員性質完全不同，無底薪
    與有固定薪資每月四萬二千元，二者亦差異甚大，足認原告
    顯係利用系爭廣告之內容招募教育師資人員，待遇為四萬二
    千元起，求職者因系爭廣告前來應徵，由原告公司之總監丙
    ○○要求須從事靈骨塔塔位承攬代銷工作，且採無底薪制，
    致求職者發現與實情不符。又系爭廣告之版面，已有記載各
    項職務工作內容及待遇，此為求職者之重要訊息，原告自應
    為對此項目與徵才條件相符之記載，原告稱於報紙上刊登系
    爭廣告，僅因限於報紙篇幅而無法一一列舉各項勞動條件，
    其並未故意為不實之記載，難謂有據。
六、至原告稱其公司聘有一師資人員潘主明，因其自己成立公司
    ，以支用顧問費之方式給付其報酬，底薪三萬多元，再由其
    公司開立發票乙節，縱然屬實，惟此係原告以支付顧問費之
    方式，有聘僱潘主明為其公司師資人員之情形，此與系爭廣
    告徵求教師資人員，待遇為四萬二千元起，二者待遇條件已
    有未合，又原告聘僱潘主明，與系爭廣告以徵求師資人員招
    攬人才，致求職者前往原告公司應徵，再由原告公司之總監
    丙○○接洽，對求職者採無底薪制，要求須從事靈骨塔塔位
    承攬代銷工作等情，並無關聯，此部分難認為本件原告有利
    之論據。
七、綜上所陳，本件原告刊登系爭求才廣告，其所刊載內容有上
    開不實之事項，被告依就業服務法第五條第二項第一款及第
    六十五條第一項規定，處原告最低額罰鍰三十萬元，依上開
    規定及說明，並無違誤，訴願決定予以維持，亦無不合，原
    告請求均予撤銷，為無理由，其訴應予駁回。另原告其他主
    張及陳述，與本件判決結果不生影響，爰不一一論究，併予
    敘明。
據上論結，本件原告之訴為無理由，依行政訴訟法第一百九十五
條第一項後段、第九十八條第一項前段，判決如主文。
中    華    民    國    96    年    8     月    22    日
                  第四庭審判長法  官　沈  應  南
                              法  官　許  金  釵
                              法  官　許  武  峰
以上正本證明與原本無異。
如不服本判決，應於判決送達後20日內向本院提出上訴書狀，其
未表明上訴理由者，應於提起上訴後20日內向本院提出上訴理由
書（須依對造人數附具繕本）；如於本判決宣示或公告後送達前
提起上訴者，應於判決送達後20日內補提上訴理由書（須附繕本
）。未表明上訴理由者，逕以裁定駁回。
中    華    民    國    96    年     8    月    23    日
                              書記官  莊  啟  明
